【裁判字號】    89,判,3669
【裁判日期】    891215
【裁判案由】    有關退輔事務
【裁判全文】
最  高  行  政  法  院  判  決                  八十九年度判字第三六六九號
    原      告  甲○○
    訴訟代理人  乙○○
    被      告  行政院國軍退除役官兵輔導委員會
    代  表  人  李楨林
右當事人間因有關退輔事務事件，原告不服行政院中華民國八十八年十月十三日台八
八訴字第三七五九○號再訴願決定，提起行政訴訟。本院判決如左︰
    主  文
原告之訴駁回。
訴訟費用由原告負擔。
    事  實
緣原告申請就養安置，經被告以八十七年九月三十日（八七）輔貳字第一六○九○號
函復略以，原告退休支領新台幣（下同）三百一十三萬三千二百三十元，子女均成年
，配偶任教員，全年利息收入二十四萬七千餘元，生活應可維持，未准就養安置。原
告不服提起訴願、再訴願，遞遭駁回，遂提起行政訴訟，茲摘兩造辯論意旨於次：
原告起訴意旨略謂：伊於八十六年八月自衛道中學教師退休，雖領有勞保給付及一次
退休金，但尚不足支付房屋貸款，須賴配偶陳玉葉之月退俸中節衣縮食清償債務，且
無恆產及存款，長子又失業多年，長女尚在學，配偶雖年有二十餘萬元利息收入，但
維持四口之家生活實有困難。就養老退除役官具權利，受憲法保障，被告以行政命令
阻，違法違憲等語。
被告答辯意旨略謂：原告甲○○提起訴願時稱，渠於八十六年八月自衛道中學教師退
休，領有勞保給付及一次退休金計三百壹拾餘萬元，但退休前二年預購房屋一棟總價
款五百餘萬元，勞保給付及退休金尚不足支應。退休後仍負債壹百餘萬元，須賴配偶
陳玉葉之月退俸中節衣縮食清償債務，且無恆產及存款，長子又失業多年，長女尚在
學，配偶雖年有二十餘萬元利息收入，但維持四口之家生活實有困難，因向輔導會申
請就養云云。按政府安置榮民就養，係對年老貧困或孤苦無依、生活無著榮民之救濟
措施、以體能傷殘或年老無工作能力、生活困苦之榮民袍澤為主要對象，國軍退除役
官兵就養安置辦法第三條著有明文。次按「退除役官兵申請安置就養，具有左列情形
之一者，不予安置．．．三、支領一次退休金，足以維持其生活者。四、在公私金融
機構有存款，每月利息所得，足以維持其生活者。五、本人或配偶有不動產．．．每
月收入足以維持其生活者。．．．前項各款所稱足以維持其生活者，係以每月平均收
入超過當年榮家就養給與標準為準。」亦為國軍退除役官兵就養安置辦法第五條第一
項第三、五、六款及第二項所明定。本件原告甲○○君於八十六年六月自衛道中學教
師退休，支領一次退休金及勞保給付計三百一十三萬三千二百三十元整，一年利息所
得約十九萬餘元，依前揭國軍退除役官兵就養安置辦法第五條第一項第三、四款規定
，已不合安置就養條件。次查原告子女均已成年具有謀生能力，理應反哺孝養，如仍
賴訴願人扶養，似有違倫情。另其配偶陳玉葉女士亦為教師退休，支領月俸，一年俸
金約四十二萬九千零三十八元整，利息所得二十四萬餘元，夫妻年所得約八十六萬餘
元，且夫妻兩人擁有房屋二棟、土地二筆，其家屬生活應可維持，依前開辦法規定，
顯然不合安置就養條件。綜上所述，本件原告不合安置就養規定，其訴願尚難認有理
由，宜請鈞院維持本會原決定及行政院再訴願決定，以維法制等語。
    理  由
按「具有左列情形之一，符合本辦法就養安置標準者，得申請安置就養榮譽國民之家
（以下簡稱榮家）：一、現役官兵因作戰受傷成殘退除役者。二、現役官兵因公致病
成殘退除役者。三、退除役官兵因體能傷殘，失去工作能力或年老生活無著者。」「
退除役官兵申請安置就養，具有左列情形之一者，不予安置：一．．．．三、支領一
次退休金，足以維持其生活者。．．．五、在公私金融機構有存款，每月利息所得，
足以維持其生活者。六、本人或配偶置有不動產、經營事業、開設商號，每月收入足
以維持其生活者。七、其配偶或子女有固定職業或支領月退休俸（金），有能力扶養
足以維持其生活者。．．．前項各款所稱足以維持其生活者，係以每月平均收入超過
當年榮家就養給與標準為準。」為國軍退除役官兵就養安置辦法第三條第一項及第五
條所明定。該辦法依國軍退除役官兵輔導條例第十六條及第三十三條授權訂定，其內
容符合退除役官兵就養之實質必要條件，無違母法規定之意旨，足資適用。本件原告
為退除役官兵，前向被告申請就養，經被告以其自學校退休，領有退休金，子女均成
年，配偶又有教職收入，生活應可維持等由而否准。原告主張伊於八十六年八月自衛
道中學教師退休，雖領有勞保給付及一次退休金計三百一十餘萬元，但退休前二年預
購房屋一棟總價款五百餘萬元，勞保給付及退休金尚不足支應，退休後仍負債壹百餘
萬元，須賴配偶陳玉葉之月退俸節本縮食清償債務，且無恆產及存款，長子又失業多
年，長女尚在學，配偶雖年有二十餘萬元利息收入，但維持四口之家生活實有困難云
云。訴經退輔會訴願決定及行政院再訴願決定，以原告自衛道中學教師退休，支領一
次退休金及勞保給付計三百一十三萬三千二百三十元，夫妻二人名下擁有房屋二棟，
其妻陳玉葉亦為教師退休，支領月俸，每年仍可領取俸金四十二萬九千零三十八元，
在銀行存款一年利息所得達二十四萬餘元，子女均已成年具有謀生能力，依前揭國軍
退除役官兵就養安置辦法第五條第一項第三款及第五款規定，已不合安置就養條件，
遂駁回其訴願、再訴願，經核並無不合。原告復執前詞爭執，惟查原告本在衛道中學
任教職，每月薪資固定，足以維持生活，二十餘年後退休，領取退休金及勞保給付共
計三百一十三萬三千二百三十元，亦為原告所不爭，原告雖於申請就養及訴願時謂伊
於退休前以五百萬元購置房屋一棟，以退休所得清償購屋貸款，尚負債一百餘萬元，
須賴配偶陳玉葉之月退俸節本縮食清償債務，生活確有困難云云。第查原告所有座落
台中市○○區○○段九一地號土地及其地建物，即門牌號碼台中市○○路○段二○一
號七樓房屋，係於八十五年九月十二日受贈取得，此有土地及建物登記謄本在卷可證
，且原告之配偶另有坐落臺中市○○○路○段四三○巷五號房屋，亦自教職退休，支
領月退休金，則縱如原告所言以退休所得購屋，無非投資理財，乃足以維生以外之所
為，尚難認係迫於債務，無以維生。又原告夫妻既擁有房屋二棟，原告自得將其中一
棟出租，收取租金以維生。而況夫妻互負扶養義務，夫對於妻之原有財產有使用收益
之權，以收取之孳息支付家庭費用，民法第一千一百十六條之一及第一千零十九條分
別定有明文。本件原告之妻陳玉燕由教職退休，領取月退休俸，一年俸金約四十二萬
九千零三十八元，另在銀行存款一年利息所得達二十四萬餘元，此有台中市忠明國民
小學八八小人字第一○六號函及八十七年十一月十一日列印之陳玉燕綜合所得資料在
卷可稽，每月收入足以維持其生活，依上開國軍退除役官兵就養安置辦法第三條第一
項及第五條之規定，原告顯不符合就養條件。原告雖又訴稱其退休後仰賴妻供應生活
，頗為難堪等語。然查原告夫妻原均擔任教職，原告亦自承任教二十六年退休，豈有
原告之妻由教職退休有數百萬元存款，而原告任教二十六年，退休後卻不名一文無以
維持尊嚴之理。退除役官兵之就養，上開條例已明定其標準由退輔會定之，上開辦法
據以訂定，無違就養實質要件，被告據以否准原告申請就養，無違法違憲可言。本件
原告所訴難認為有理由，原處分及原決定均應予以維持，原告之訴應予駁回。
據上論結，本件原告之訴為無理由，爰依行政訴訟法施行法第二條、行政訴訟法第九
十八條第三項前段，判決如主文。
中    華    民    國     八十九      年     十二     月      十五       日
                    最 高 行 政 法 院  第 一 庭
                                審 判 長 法  官      黃  綠  星
                                         法  官      高  啟  燦
                                         法  官      蔡  進  田
                                         法  官      黃  璽  君
                                         法  官      廖  宏  明
右  正  本  證  明  與  原  本  無  異
                                         法院書記官  邱  彰  德
中    華    民    國     八十九      年     十二     月      十八       日


司法院資訊處製作；財團法人民間司法改革基金會備份。
